【裁判字號】    97,上訴,1965
【裁判日期】    980226
【裁判案由】    違反毒品危害防制條例
【裁判全文】
臺灣高等法院高雄分院刑事判決        97年度上訴字第1965號
上  訴  人
即  被  告  甲○○
上列上訴人因違反毒品危害防制條例案件，不服臺灣屏東地方法
院中華民國97年10月31日第一審判決（起訴案號：臺灣屏東地方
法院檢察署97年度毒偵字第564 號），提起上訴，本院判決如下
：
    主  文
原判決關於施用第一級毒品暨定執行刑部分均撤銷。
甲○○施用第一級毒品，累犯，處有期徒刑壹年肆月，扣案摻有
第一級毒品海洛因香菸壹枝沒收銷燬。
其他上訴駁回。
上開撤銷改判部分所處有期徒刑壹年肆月與駁回上訴部分所處有
期徒刑壹年貳月，應執行有期徒刑貳年伍月，扣案摻有第一級毒
品海洛因香菸壹枝沒收銷燬。
    事  實
一、甲○○前因施用毒品案件，經法院裁定令入勒戒處所施予觀
    察、勒戒後，因有繼續施用毒品傾向，再經法院裁定令入戒
    治處所施予強制戒治，於88年8 月24日強制戒治執行完畢。
    又於91年間因施用毒品案件，經法院分別判處有期徒刑1 年
    、6 月確定，於94年6 月10日執行完畢。詎甲○○不知警惕
    ，復基於施用第一級海洛因之犯意，於97年3 月19日下午3
    時許，在屏東縣屏安醫院附近，以香菸摻入第一級毒品海洛
    因點燃吸食方式施用第一級海洛因1 次。另基於用第二級毒
    品甲基安非他命之犯意，於97年3 月19日下午4 時45分採尿
    時回溯24小時內某時（不含在公權力支配下時間），在不詳
    地點，以不詳方式施用甲基安非他命1 次。嗣於97年3 月19
    日下午3 時40分許，在屏東縣麟洛鄉○○路120 號界揚超商
    前，甲○○見有司法警察到達，一時心慌，乃將持有之摻有
    第一級毒品海洛因香菸1 枝丟棄地上，經司法警察發覺可疑
    而加以盤查，甲○○遂於施用第一級毒品海洛因犯行遭司法
    警察發覺前，自承施用第一級毒品海洛因，並交出甫先棄之
    摻有第一級毒品海洛因香菸1 枝。其後甲○○經採尿送檢驗
    結果，呈嗎啡及甲基安非他命陽性反應，亦因而查知甲○○
    施用第二級毒品甲基安非他命之情。
二、案經屏東縣警察局屏東分局報告臺灣屏東地方法院檢察署檢
    察官偵查起訴。
    理  由
一、證據能力之說明：
    屏東縣警察局屏東分局建國所毒品
      案件嫌疑人尿液採證編號姓名對照表及正修科技大學超微
      量研究科技中心檢驗報告、高雄醫學大學附設中和紀念醫
      院檢驗報告
二、訊據上訴人即被告甲○○（下稱被告）否認有施用第二級毒
    品甲基安非他命犯行，辯稱其僅有施用第一級毒品海洛因，
    並無施用第二級毒品甲基安非他命等語。
三、經查：
    (一)被告於97年3 月19日下午3 時許，在屏東縣屏安醫院附近
      ，以香菸摻入第一級毒品海洛因點燃吸食方式施用第一級
      海洛因1 次，另於97年3 月19日下午4 時45分採尿時回溯
      24小時內某時（不含在公權力支配下時間），在不詳地點
      ，以不詳方式施用甲基安非他命1 次之事實，業據被告採
      尿送檢驗結果，呈嗎啡及甲基安非他命陽性反應，且被告
      尿液中甲基安非他命濃度高達39580ng/ml，已逾確認檢驗
      值500ng/ml甚多，此有屏東縣警察局屏東分局建國所毒品
      案件嫌疑人尿液採證編號姓名對照表及正修科技大學超微
      量研究科技中心檢驗報告附卷可憑 (見偵查卷第13－14頁
      ）。此外，復有香菸1 枝扣案可佐，且扣案之香菸1 枝摻
      有第一級毒品海洛因，亦經高雄醫學大學附設中和紀念醫
      院鑑定無訛，有檢驗報告在卷可稽 (見原審卷第25頁）。
      再施用甲基安非他命後24小時內，約有施用劑量之70％由
      尿中排出，經人體可代謝出甲基安非他命原態及其代謝物
      安非他命，屢經行政院衛生署管制藥品管理局函示明確。
      又被告亦承認有施用第一級毒品海洛因之情，核與上開證
      據相符，是被告自白施用第一級毒品海洛因即堪信為真正
      ，至被告空言否認施用第二級毒品甲基安非他命，顯無足
      採。
    (二)被告前因施用毒品案件，經法院裁定令入勒戒處所施予觀
      察、勒戒後，因有繼續施用毒品傾向，再經法院裁定令入
      戒治處所施予強制戒治，於88年8 月24日強制戒治執行完
      畢，又於91年間因施用毒品案件，經法院分別判處有期徒
      刑1 年、6 月確定，於94年6 月10日執行完畢，有被告前
      案紀錄表在卷可憑，是被告經強制戒治執行完畢釋放後，
      5 年內已再犯施用毒品罪，自應依法追訴。
    綜上所述，被告施用第一級毒品海洛因、第二級毒品甲基安
    非他命，事證明確，犯行堪以認定。
四、核被告施用第一級毒品海洛因，係犯毒品危害防制條例第10
    條第一項施用第一級毒品罪、被告施用第二級毒品甲基安非
    他命，係犯毒品危害防制條例第10條第2 項施用第二級毒品
    罪。又被告於91年間因施用毒品案件，經法院分別判處有期
    徒刑1 年、6 月確定，於94年6 月10日執行完畢，有被告前
    案紀錄表在卷可憑，被告受徒刑之執行完畢後，5 年以內故
    意再犯有期徒刑以上之本2 罪，均為累犯，各應依法加重其
    刑。再被告於施用第一級毒品海洛因犯行遭司法警察發覺前
    ，自承施用第一級毒品海洛因及接受審判，已經證人即司法
    警察蔣顯文於原審結證明確 (見原審卷第52－54頁），被告
    所犯施用第一級毒品罪部分符合自首要件，乃依刑法第62條
    前段規定減輕其刑，且被告所犯施用第一級毒品罪部分之刑
    加減應先加後減。被告所犯上開2 罪間，犯意各別，行為互
    異，應分論併罰。
五、原判決就被告施用第二級毒品犯行部分，適用毒品危害防制
    條例第10條第2 項、刑法第11條、第47條第1 項規定，並審
    酌被告於76至86年間分別因妨害風化及違反麻醉藥品管理條
    例案件經判刑確定及執行完畢，有臺灣高等法院被告前案紀
    錄表及臺灣屏東地方法院檢察署刑案資料查註紀錄表在卷可
    按，足見被告素行不良，且被告經強制戒治後，再施用毒品
    ，可徵守法觀念薄弱，施用毒品成習，積重難返，對其個人
    身心、家庭及國家、社會之危害非輕等一切情狀，量處有期
    徒刑1 年2 月。原判決此部分認事用法，尚無不合，量刑亦
    稱妥適，被告上訴意旨否認犯施用第二級毒品罪，指摘原判
    決此部分不當，為無理由，應予駁回。
六、原判決就被告犯施用第一級毒品罪部分，認事證明確，據以
    論罪科刑，固非無見。惟查：(一)公訴人僅起訴被告於97年3
    月19日下午3 時許在屏東縣屏安醫院附近施用第一級海洛因
    1 次之犯罪事實，其餘未據起訴，原審竟就被告於97年3 月
    19日中午12時至下午3 時間在屏東縣萬巒鄉萬巒大橋一帶，
    與賴順全（已死亡）接續分食摻有第一級毒品海洛因香菸約
    5 、6 枝之事實併予審判，復未說明併審之理由，即有未合
    。(二)被告於施用第一級毒品海洛因犯行遭司法警察發覺前，
    自首施用第一級毒品海洛因，已經證人即司法警察蔣顯文於
    原審結證明確，已如前述，原判決未為自首認定，亦未說明
    不予減刑之理由，亦有疏漏。被告上訴意旨，指摘原判決此
    部分量刑過重，雖無理由，惟原判決既有上開可議，仍應由
    本院將原判決關於施用第一級毒品部分及其定執行部分均撤
    銷改判。爰審酌被告於76至86年間分別因妨害風化及違反麻
    醉藥品管理條例案件經判刑確定及執行完畢，有臺灣高等法
    院被告前案紀錄表及臺灣屏東地方法院檢察署刑案資料查註
    紀錄表在卷可按，足見被告素行不良，且被告經強制戒治後
    ，再施用毒品，可徵守法觀念薄弱，施用毒品成習，積重難
    返，對其個人身心、家庭及國家、社會之危害非輕等一切情
    狀，量處有期徒刑1 年4 月。扣案香菸1 枝與摻入其內之第
    一級毒品海洛因已無法析離，故依毒品危害防制條例第18條
    第1 項前段規定併宣告沒收銷燬。再被告所犯施用第一級毒
    品罪所處有期徒刑1 年4 月與被告所犯施用第二級毒品罪所
    處有期徒刑1 年2 月，定其應執行刑有期徒刑2 年5 月。
據上論結，應依刑事訴訟法第368條、第369 條第1 項前段、第
364 條、第299 條第1 項前段，毒品危害防制條例第10條第1 項
、第2 項、第18條第1 項前段，刑法第11條、第47條第1 項、第
62條前段、第51條第5 款，判決如主文。
本案經檢察官郭昌到庭執行職務。
中    華    民    國    98    年    2     月    26    日
                  刑事第八庭    審判長法  官   洪兆隆
                                      法  官   陳志銘
                                      法  官   郭玫利
以上正本證明與原本無異。
施用第二級毒品部分不得上訴。
施用第一級毒品部分如不服本判決應於收受本判決後10日內向本
院提出上訴書狀，其未敘述上訴理由者，並得於提起上訴後10日
內向本院補提理由書狀（均須按他造當事人之人數附繕本）「切
勿逕送上級法院」。
中    華    民    國    98    年    2     月    26    日
                                      書記官   楊茱宜
附錄本件判決論罪科刑法條
毒品危害防制條例第10條：
施用第一級毒品者，處6 月以上5 年以下有期徒刑。
施用第二級毒品者，處3 年以下有期徒刑。


司法院資訊處製作；財團法人民間司法改革基金會備份。
